【裁判字號】    99,訴,1441
【裁判日期】    990930
【裁判案由】    大陸人民條例等
【裁判全文】
臺灣板橋地方法院刑事判決              99年度訴字第1441號
公  訴  人  臺灣板橋地方法院檢察署檢察官
被      告  乙○○
指定辯護人  本院公設辯護人  甲○○
上列被告因違反臺灣地區與大陸地區人民關係條例等案件，經檢
察官提起公訴（99年度偵字第6870號），本院判決如下：
    主  文
乙○○共同意圖營利而違反不得使大陸地區人民非法進入臺灣地
區之規定，處有期徒刑壹年柒月，減為有期徒刑玖月又拾伍日。
    事  實
一、乙○○明知台灣地區人民敬天燕（原名：敬素娥，95年5 月
    12日改名為「敬天燕」，另經公訴人處分緩起訴在案）與大
    陸地區人民歐永輝（另偵查通緝中）2 人並無結婚之真意，
    為使歐永輝得以依親名義入境國內及意圖獲取新台幣（下同
    ）3 萬元之利潤，先介紹敬天燕給某年籍不詳之成年人「吳
    小姐」認識，即與敬天燕、「吳小姐」2 人基於意圖營利而
    違反使大陸地區人民非法進入臺灣地區及與敬天燕、歐永輝
    、「吳小姐」3 人基於使公務員登載不實之犯意聯絡，由乙
    ○○向吳小姐拿取食宿費用後，於民國（下同）94年11月2
    日，帶同敬天燕前往大陸地區廣東省，並於同年月3 日（起
    訴書誤載為「11日」）與大陸地區人民歐永輝在廣東省佛山
    市順德區公證處辦理不實之「公證結婚」登記（按敬天燕後
    於94年11月5 日返台；乙○○則於同年月11日返台），而取
    得大陸地區（2005）佛順內民證字第21677 號公證結婚書乙
    紙，並持向我國財團法人海峽交流基金會申請核驗，經該會
    於94年11月30日以（94）核字第077710號發給認證證明乙紙
    ，後敬天燕即向內政部警政署入出境管理局申請歐永輝以依
    親名義來台，而使大陸地區人民歐永輝於95年3 月27日非法
    進入台灣地區，再持上開文書及歐永輝之居留證等於95年5
    月11日，向我國台北縣板橋市戶政事務所申請辦理其與歐永
    輝之結婚登記，而使台北縣板橋市戶政事務所承辦上開職務
    之公務員，將上開虛偽不實結婚之事項登載於其職務上所掌
    戶籍登記簿之公文書上，足以生損害於我國對戶籍登記管理
    之正確性，乙○○並於事成之後，再向「吳小姐」拿取3 萬
    元之介紹費牟利。
二、案經臺北市政府警察局信義分局報請臺灣臺北地方法院檢察
    署檢察官呈請臺灣高等法院檢察署核令移轉臺灣板橋地方法
    院檢察署檢察官偵查起訴。
    理  由
一、訊據被告乙○○固坦承敬天燕為其遠親，因敬天燕有經濟上
    需要，即介紹敬天燕給「吳小姐」，並向「吳小姐」拿取5
    萬元後，於94年11月2 日帶同敬天燕前往大陸地區廣東省辦
    理假結婚，再由敬天燕申請大陸地區人民歐永輝以依親名義
    於95年3 月27日來台，並於95年5 月11日向我國台北縣板橋
    市戶政事務所申請辦理其與歐永輝之結婚登記，而使台北縣
    板橋市戶政事務所承辦上開職務之公務員，將上開虛偽不實
    結婚之事項登載於其職務上所掌戶籍登記簿之公文書上等情
    不諱，惟矢口否認上開犯行，辯稱：伊只是介紹敬天燕給「
    吳小姐」認識，由他們直接去討論這件事，「吳小姐」給伊
    錢是要伊帶敬天燕過去大陸與歐永輝辦理結婚的費用，伊並
    未從中賺取任何利益云云。經查：
  (一)被告於上開時地介紹敬天燕給「吳小姐」，並向「吳小姐」
    拿取上開食宿費用後，即於94年11月2 日，帶同敬天燕前往
    大陸地區廣東省，再於同年月3 日（起訴書誤載為「11日」
    ）與大陸地區人民歐永輝在廣東省佛山市順德區公證處辦理
    不實之「公證結婚」登記（按敬天燕後於94年11月5 日返台
    ；被告則於同年月11日返台），而取得大陸地區（2005）佛
    順內民證字第21677 號公證結婚書乙紙，並持向我國財團法
    人海峽交流基金會申請核驗，經該會於94年11月30日以（94
    ）核字第077710號發給認證證明乙紙，後敬天燕即向內政部
    警政署入出境管理局申請歐永輝以依親名義來台，而使大陸
    地區人民歐永輝於95年3 月27日非法進入台灣地區，再持上
    開文書及歐永輝之居留證等於95年5 月11日，向我國台北縣
    板橋市戶政事務所申請辦理其與歐永輝之結婚登記，而使台
    北縣板橋市戶政事務所承辦上開職務之公務員，將上開虛偽
    不實結婚之事項登載於其職務上所掌戶籍登記簿之公文書上
    ，足以生損害於我國對戶籍登記管理之正確性等情，業據被
    告於本院審理時供承不諱，核與敬天燕於警詢及偵查中供述
    之情節相符，復有歐永輝之大陸地區人民明細資料報表、歐
    永輝中華人民共和國居民身分證影本、臺灣地區依親居留證
    及逐次加簽出入境證影本、常住人口登記卡影本、財團法人
    海峽交流基金會公證書影本、結婚公證書影本、中華人民共
    和國結婚證影本、宣誓書影本、戶籍謄本、敬天燕及被告乙
    ○○自94年1 月1 日起迄今之入出境查詢資料各乙份，在卷
    可稽，足堪認定。
  (二)雖被告辯稱其只是介紹敬天燕給「吳小姐」認識，由他們直
    接去討論這件事，「吳小姐」給他錢是要他帶敬天燕過去大
    陸與歐永輝辦理結婚的費用，他並未從中賺取任何利益云云
    ，惟被告於偵查中已供稱：「（有無仲介敬與歐假結婚？）
    我與敬是遠親，我介紹吳小姐與敬認識，我不知道吳的真實
    姓名，因為敬需要錢，所以透過吳小姐介紹敬與大陸男子結
    婚，因為結婚會有聘金，大約是3 、4 萬人民幣，大約15萬
    台幣，我給敬8 萬元，剩下7 萬是清償我帶敬去大陸的機票
    、飯店及相關費用」、「（是否獲利？）3 萬元介紹費，包
    括在聘金的15萬內」、「（是否認罪？）認罪」等語（見99
    年度偵字第6870號卷第16頁）」，不僅核與敬天燕於偵查中
    供稱：「（結婚經過？）魏介紹的，我和魏是遠親，當時我
    生意失敗，缺錢，魏說他有認識的人想辦結婚進來台灣，如
    果我願意可以給我大約5 萬元，分兩次給我，第一次是定金
    ，第二次是歐進來台灣後，都是現金交付。....」等語（見
    99年度偵字第6870號卷第15頁）相符，且被告先後於警詢中
    及本院審理時亦供稱其回臺灣之後「吳小姐」有給他6 萬元
    的相親介紹費，而他與敬天燕一同赴中國的費用是「吳小姐
    」支付的等語（見99年度偵字第2659號卷第11頁）及其帶敬
    天燕到中國前，「吳小姐」有給他5 萬元，機票及食宿還不
    到5 萬元等語（見本院卷99年9 月15日審判筆錄），足證被
    告於上開時地帶同敬天燕前往大陸地區廣東省與大陸地區人
    民辦理「假結婚」乙事，並非屬義務熱心之舉，而係有從中
    獲取「介紹費」之營利行為，並以被告於偵查中供承其「獲
    利3 萬元」乙節，較屬可信，至為灼然。是被告上開所辯，
    顯係事後卸責之詞，不足採信。
  (三)綜上所述，被告明知敬天燕與歐永輝2 人於上開時地均無結
    婚之真意，其等2 人所為上開「公證結婚」之登記，顯均屬
    虛偽不實之意思表示，自不生合法有效「公證結婚」之效力
    ，惟被告為牟上開3 萬元之不法利益，竟於上開時地帶同敬
    天燕前往大陸地區廣東省與歐永輝辦理上開虛偽不實之「公
    證結婚」登記，而取得大陸地區（2005）佛順內民證字第21
    677 號公證結婚書乙紙，持向我國財團法人海峽交流基金會
    申請核驗，經該會於94年11月30日以（94）核字第077710號
    發給認證證明乙紙，後敬天燕即向內政部警政署入出境管理
    局申請歐永輝以依親名義來台，而使大陸地區人民歐永輝於
    95年3 月27日非法進入台灣地區，再持上開文書及歐永輝之
    居留證等於95年5 月11日，向我國台北縣板橋市戶政事務所
    申請辦理其與歐永輝之結婚登記，而使台北縣板橋市戶政事
    務所承辦上開職務之公務員，將上開虛偽不實結婚之事項登
    載於其職務上所掌戶籍登記簿之公文書上，足以生損害於我
    國對戶籍登記管理之正確性，已堪認定。被告上開犯行已臻
    明確，應予依法論科。
二、核被告所為，係違反臺灣區與大陸地區人民關係條例第15條
    第1 款之規定，應論以同條例第79條第2 項之意圖營利而違
    反使大陸地區人民非法進入臺灣地區罪及刑法第214 條之明
    知為不實之事項，而使公務員登載於其職務上所掌公文書罪
    。被告上開犯罪後，刑法第33條第5 款、第55條有關法定罰
    金刑、牽連犯之規定，業於94年2 月2 日經修正公布，並自
    95年7 月1 日起生效施行，經本院比較修正前後之規定，以
    修正前之規定，為有利於被告，應依刑法第2 條第1 項前段
    之規定，從修正前刑法第33條第5 款、第55條之規定處斷，
    合先敘明。被告就所犯上開意圖營利，而違反不得使大陸地
    區人民非法進入台灣地區之規定乙罪，與敬天燕、「吳小姐
    」2 人間及就所犯上開使公務員登載不實乙罪，與敬天燕、
    歐永輝、「吳小姐」3 人間，均有犯意聯絡及行為分擔，均
    為共同正犯。被告就所犯上開2 罪間，復有方法、結果之牽
    連關係，為牽連犯，應依修正前刑法第55條之規定，從一重
    之違反意圖營利，而違反使大陸地區人民非法進入臺灣地區
    乙罪處斷。惟衡諸被告本件犯罪情節以觀，其獲利僅得3 萬
    元，且事後亦坦承帶同敬天燕前往大陸地區辦理假結婚等情
    不諱，均如上述，是若逕科以臺灣地區與大陸地區人民關係
    條例第79條第2 項最輕本刑3 年以上有期徒刑之刑，是仍嫌
    過重，其犯罪情狀顯可憫恕，爰再依刑法第59條之規定，減
    輕其刑。爰審酌被告明知歐永輝係為來台工作，竟於上開時
    地帶同敬天燕前往大陸地區與其辦理虛偽不實之「公證結婚
    」登記，由敬天燕向我國內政部入出境管理局申請大陸地區
    人民歐永輝以依親名義來台，再向台北縣板橋市戶政事務所
    辦理上開不實之結婚登記，而使承辦之公務員將上開不實事
    項登載於其所掌之公文書上，足以生損害於我國對戶籍管理
    之正確性及被告犯罪後之態度等一切情狀，量處如主文所示
    之刑。又中華民國九十六年罪犯減刑條例已自96年7 月16日
    起生效施行，被告所犯上開之罪，應依該條例第2 條第1 項
    第3 款之規定，減其宣告刑，以資儆懲。
據上論斷，應依刑事訴訟法第299 條第1 項前段，臺灣地區與大
陸地區人民關係條例第15條第1 款、第79條第2 項，刑法第2 條
第1 項前段、第11條前段、第28條、第214 條、修正前第55條、
第59條，刑法施行法第1 條之1 第1 項、第2 項前段，中華民國
九十六年罪犯減刑條例第2 條第1 項第3 款、第7 條，判決如主
文。
本案經檢察官吳孟竹到庭執行職務。
中    華    民    國    99    年    9     月    30    日
                  刑事第六庭  審判長法  官  戴嘉清
                                    法  官  王瑜玲
                                    法  官  林晏鵬
以上正本證明與原本無異
如不服本判決應於送達後10日內向本院提出上訴狀
                                    書記官  陳映孜
中    華    民    國    99    年    10    月    6     日
附錄法條：臺灣地區與大陸地區人民關係條例第15條、第79條、
刑法第214 條
臺灣地區與大陸地區人民關係條例第15條
（禁止行為）
下列行為不得為之：
一、使大陸地區人民非法進入臺灣地區。
二、明知臺灣地區人民未經許可，而招攬使之進入大陸地區。
三、使大陸地區人民在臺灣地區從事未經許可或與許可目的不符
    之活動。
四、僱用或留用大陸地區人民在臺灣地區從事未經許可或與許可
    範圍不符之工作。
五、居間介紹他人為前款之行為。
臺灣地區與大陸地區人民關係條例第79條
（罰則）
違反第 15 條第 1 款規定者，處 1 年以上 7 年以下有期徒刑
，得併科新臺幣 1 百萬元以下罰金。
意圖營利而犯前項之罪者，處 3 年以上 10 年以下有期徒刑，
得併科新臺幣 5 百萬元以下罰金。
前二項之首謀者，處 5 年以上有期徒刑，得併科新臺幣 1 千萬
元以下罰金。
前三項之未遂犯罰之。
中華民國船舶、航空器或其他運輸工具所有人、營運人或船長、
機長、其他運輸工具駕駛人違反第 15 條第 1 款規定者，主管
機關得處該中華民國船舶、航空器或其他運輸工具一定期間之停
航，或廢止其有關證照，並得停止或廢止該船長、機長或駕駛人
之職業證照或資格。
中華民國船舶、航空器或其他運輸工具所有人，有第 1 項至第
4 項之行為或因其故意、重大過失致使第三人以其船舶、航空器
或其他運輸工具從事第 1 項至第 4 項之行為，且該行為係以運
送大陸地區人民非法進入臺灣地區為主要目的者，主管機關得沒
入該船舶、航空器或其他運輸工具。所有人明知該船舶、航空器
或其他運輸工具得沒入，為規避沒入之裁處而取得所有權者，亦
同。
前項情形，如該船舶、航空器或其他運輸工具無相關主管機關得
予沒入時，得由查獲機關沒入之。
中華民國刑法第214條
（使公務員登載不實罪）
明知為不實之事項，而使公務員登載於職務上所掌之公文書，足
以生損害於公眾或他人者，處 3 年以下有期徒刑、拘役或 5 百
元以下罰金。

司法院資訊處製作；財團法人民間司法改革基金會備份。
